臺灣板橋地方法院民事判決　　　　　　　 96年度訴字第186號
原　　　告　乙○○
被　　　告　甲○○
上列當事人間請求返還借款事件，經本院於民國96年3 月8 日言
詞辯論終結，判決如下：
    主  文
被告應給付原告新臺幣參拾參萬壹仟元，及自民國90年1月31日
起至清償日止按年息百分之五計算之利息。
原告其餘之訴駁回。
訴訟費用由被告負擔十分之六，餘由原告負擔。
本判決第一項得假執行。
    事實及理由
一、按訴狀送達後，原告不得將原訴變更或追加他訴，但請求之
    基礎事實同一者，不在此限，民事訴訟法第255 條第1 項第
    2 款定有明文。本件原告起訴時，係依據不當得利法律關係
    請求，嗣於起訴狀繕本送達被告後，變更為消費借貸返還請
    求權，惟原告主張之基礎事實均為請求被告返還原告所匯之
    新台幣（下同）576000元，其為訴之變更，於法並無不合，
    先予敘明。
二、原告主張：原告於民國89年9 月間為購買中華電信股份有限
    公司（以下簡稱中華電信公司）之股票，遂借用被告所有第
    一銀行泰山分行00000000000 號帳戶進行投標。原告依序匯
    入保證金24萬元以及股款236000元，股款不足部分，原告要
    求被告返還借款以繳納補足股款，詎被告並未還錢，導致原
    告所繳交之保證金24萬元全數遭中華電信公司沒收，而原告
    先前所匯之236000元亦遭被告借用迄今未還。89年12月，雙
    方結算債權債務，被告僅承認積欠原告借款336000元，並簽
    發乙紙336000元之本票予原告，承諾於90年1 月30日前歸還
    ，惟被告屆期仍未返還。94年11月雙方再度達成協議，被告
    願自94年12月起每月返還原告5000元，但被告僅支付第一期
    5000元後便不再清償，爰依消費借貸法律關係，請求被告返
    還借款576000元，及自90年1 月31日起算六年之利息172800
    元。
三、被告則以：原告確實有匯款24萬元、236000元至伊帳戶要買
    股票，後來股票買不成，該236000元被伊借用，加上先前伊
    積欠原告借款尚未清償之部分有10萬元，總計336000元，伊
    有簽發同額本票予原告作為借款之憑證，伊事後返還5000元
    ，故伊尚欠原告331000元，至於保證金24萬元部分，並非借
    款，原告有匯保證金24萬元，原告要伊還款去補不夠之尾款
    ，惟伊當時並無能力還款，伊並未承諾不足之尾款由伊補足
    ，原告應自己衡量有無能力繳足尾款，而不是叫伊還錢去付
    尾款，故保證金24萬元因尾款不足而被中華電信公司沒收，
    不可歸責於被告，被告並無義務賠償原告此部分之損失等語
    置辯。並聲明：原告之訴駁回。
四、兩造不爭執之點：
    原告於民國89年9 月間為購買中華電信公司之股票，遂借用
    被告所有第一銀行泰山分行00000000000 號帳戶進行投標。
    原告依序匯入保證金24萬元以及股款236000元，股款不足部
    分，原告要求被告返還借款，以繳納補足股款，惟被告並未
    還錢，原告亦未補款，導致原告所繳交之保證金24萬元全數
    遭中華電信公司沒收，而原告先前所匯之236000元亦遭被告
    借用迄今未還。89年12月，雙方結算債權債務，被告僅承認
    積欠原告借款336000元，並簽發乙紙336000元之本票予原告
    ，承諾於90年1 月30日前歸還，惟被告屆期仍未返還。94年
    11月雙方再度達成協議，被告願自94年12月起每月返還原告
    5000元，但被告僅支付第一期5000元後便不再清償。
五、被告並不否認有積欠原告331000元借款，是原告請求被告返
    還此部分之借款，為有理由，應予准許。本件之爭點為：原
    告主張先前所匯之保證金24萬元為借款，請求被告返還，是
    否有理由？查原告主張該24萬元為借款，然為被告所否認，
    自應由原告就兩造間就此24萬元成立消費借貸之合意負舉證
    責任，惟原告所提之借款憑證即被告所簽發之本票，並不包
    括此項金額，此為兩造所不爭執，而原告當時將此24萬元匯
    入被告帳戶，其本意是為借用被告帳戶購買股票，並非給付
    借款予被告，原告又不能舉證兩造事後合意將此24萬元匯款
    轉為借款，是原告依據消費借貸法律關係請求被告返還此24
    萬元，洵屬無據，應予駁回。原告另請求自90年1 月31日起
    算六年之利息172800元，查原告所為利息172800元之請求，
    係以本金576000元，利息年息百分之五，期間六年計算，其
    利率為法定利率，自應准許，又查被告簽發作為借款憑證之
    本票之到期日為90年1 月30日，可知借款到期日為90年1 月
    30日，則原告自90年1 月31日請求法定遲延利息，自屬有據
    。是原告請求被告給付331000元及自90年1 月31日起至清償
    日止按年息百分之五計算之利息為有理由，應予准許，逾此
    範圍之請求，為無理由，應予駁回。
六、本件判決所命被告給付之金額未逾50萬元，爰依民事訴訟法
    第389 條第1 項第4 款規定，依職權宣告假執行。
七、結論：本件原告之訴為一部有理由，一部無理由，並依民事
    訴訟法第79條、第389 條第1 項第4 款，判決如主文。
中　　華　　民　　國　　96　　年　　3 　　月　　22　　日
                  民事第三庭    法　官　陳映如
以上正本係照原本作成
如對本判決上訴，須於判決送達後20日內向本院提出上訴狀
中　　華　　民　　國　　96　　年　　3 　　月　　22　　日
                            書記官　李錦輝
